【裁判字號】    89,訴,2225
【裁判日期】    900315
【裁判案由】    偽證
【裁判全文】
臺灣板橋地方法院刑事判決                        八十九年度訴字第二二二五號
    公  訴  人  臺灣板橋地方法院檢察署檢察官
    被      告  乙○○
                丙○○
右列被告因偽證案件，經檢察官提起公訴（八十九年度偵字第一二○三二號），本院
判決如左：
    主  文
乙○○共同證人，於檢察官偵查中，於案情有重要關係之事項，供前具結，而為虛偽
陳述，處有期徒刑陸月，緩刑參年。
丙○○共同證人，於檢察官偵查中，於案情有重要關係之事項，供前具結，而為虛偽
陳述，處有期徒刑伍月，緩刑參年。
    事  實
一、乙○○、丙○○明知渠二人並未參加由甲○○於民國八十五年九月五日所召集之
    互助會，竟共同基於偽證之犯意聯絡，乙○○於八十九年一月二十一日下午二時
    十五分許，在台灣板橋地方法院檢察署第二○二偵查庭及同年六月二日上午九時
    五十八分許，在台灣板橋地方法院檢察署第四○四偵查庭，就該署八十八年度偵
    字第二六二○五號周丁○○詐欺等案件出庭作證，供前具結，竟就於該案案情有
    重要關係之事項，證稱：伊與丙○○都有跟甲○○的會，有繳五次會錢等語，而
    為虛偽陳述。丙○○於八十九年四月二十六日上午十一時十八分許，在台灣板橋
    地方法院檢察署第三○四偵查庭，就上開案件出庭作證，供前具結，亦就於該案
    案情有重要關係之事項，虛偽證稱：有委託乙○○參加甲○○的會，有繳會錢，
    因會首本人不讓伊跟會才不跟的等語，而為虛偽陳述。
二、案經談灣板橋地方法院檢察署檢察官自動檢舉偵查起訴。
    理  由
一、訊據被告乙○○、丙○○矢口否認上開偽證罪行，辯稱：確有透過丁○○參加甲○○之互助會云云。惟查，被告乙○○於八十九年一月二十一日在台灣板橋地方
    法院檢察署，到庭就該署八十八年度偵字第二六二○五號周丁○○詐欺等案件證
    稱：有參加甲○○之互助會，周丁○○有要向伊借錢，所以交由周丁○○處理，
    標到多少錢不清楚，標到的錢全部借給周丁○○，從此死會的錢就沒繳了等語。
    於同年六月二日偵訊時稱：因丙○○要用錢，所以要跟會，伊與丙○○都有交過
    會款，後來因繳不出會款所以交由周丁○○處理，所交的五期會款也沒有拿回等
    語。惟經檢察官質之被告乙○○會首住處，互助會會金，會員人數等與該互助會
    有關之事項，被告乙○○竟無一知情。又被告乙○○初稱係以轉帳方式將會款交
    由周丁○○繳納，嗣又改稱以匯款方式交給周丁○○，於本院訊問時又稱係拿現
    金交給丁○○云云，其於偵審中所述前後明顯不一。且又無法交待匯入周丁○○
    何帳戶，亦不知匯了多少錢給周丁○○。衡諸常情，借款予他人，豈有不知借款
    金額之理？且被告乙○○既稱係因丙○○要用錢才跟會，何以未自行標下會款，
    而讓與周丁○○標得會款？甚且其先前繳納之會款，亦未取回。是被告乙○○所
    稱，顯與常理有違。而被告丙○○於上開台灣板橋地方法院檢察署八十八年度偵
    字第二六二○五號丁○○詐欺等案件中，於八十九年四月二十六日檢察官偵訊時
    雖證稱：伊不認識甲○○，也不知道會首是誰，伊是委託乙○○參加會的，有交
    過會錢，但後來因會首本人不讓伊跟會才沒有再跟會等語。然其既證稱授權乙○○跟會，而竟完全不瞭解互助會之內容為何，是否確有參加該互助會已有可疑。
    再者，上開案件之告訴人甲○○亦稱：沒有看過丙○○及乙○○等語。被告丙○○既自稱不知會首為何人，會首又如何不讓其跟會？再參以經檢察官多次命該案
    被告周丁○○陳報被告乙○○、丙○○住所，均未提供，至八十八年十二月二十
    九日偵訊時，始供稱：不知被告丙○○、乙○○住處等語。若被告兩人確已繳納
    五期會款，並同意周丁○○標走會款，其後為處理該互助會事宜所發生之事情必
    多且雜，被告豈可能不與周丁○○保持密切連繫？周丁○○未提供被告兩人聯絡
    方式，其原因或係根本亦不知被告兩人住所；或是故意延滯偵訊期日，其動機均
    有可疑。被告兩人所為證詞顯為事後勾串。此外，復有台灣板橋地方法院檢察署
    八十八年度偵字第二六二○五號周丁○○詐欺等案件偵查卷乙宗、錄音帶二卷可
    稽，本件事證明確，被告乙○○、丙○○兩人犯行堪以認定。
二、核被告乙○○、丙○○所為，均係犯刑法第一百六十八條之偽證罪。被告乙○○
    與丙○○間，就上開犯行，有犯意之聯絡及行為之分擔，均為共同正犯。爰審酌
    被告乙○○、丙○○之犯罪動機、目的、所生之危害及被告二人犯後態度等一切
    情狀，分別量處如主文所示之刑。查被告乙○○、丙○○二人前均未曾受有期徒
    刑以上刑之宣告，有台灣高等法院檢察署刑案紀錄簡覆表二件附卷可稽，本院認
    其二人經此教訓後，當知警愓，信無再犯之虞，因認其所宣告之刑，均以暫不執
    行為適當，爰均予宣告緩刑三年，以勵來茲，而啟自新。
據上論斷，應依刑事訴訟法第二百九十九條第一項前段，刑法第二十八條、第一百六
十八條、第七十四條第一款，判決如主文。
本案經檢察官彭聖斐到庭執行職務
中      華      民      國    九十      年      三      月    十五    日
                                  臺灣板橋地方法院刑事第一庭
                                     法  官   胡  堅  勤
右正本證明與原本無異。
如不服本判決，應於判決送達後十日內，向本院提出上訴狀。
                                     書記官   劉  文  美
中      華      民      國      九十      年      三      月    十五    日
附錄本案所犯法條全文
中華民國刑法第一百六十八條
 (偽證罪)
於執行審判職務之公署審判時或於檢查官偵查時，證人、鑑定人、通譯於
案情有重要關係之事項，供前或供後具結，而為虛偽陳述者，處七年以下
有期徒刑。


司法院資訊處製作；財團法人民間司法改革基金會備份。
